臺灣高等法院民事裁定
110年度重上字第409號 
聲  請  人
即  上訴人  邱黃月光
訴訟代理人  林明信律師

上列聲請人因與相對人即被上訴人桃園市桃園區東門國民小學間
請求返還宿舍事件，聲請退還溢繳之裁判費，本院裁定如下：
    主  文
聲請人溢繳之裁判費新臺幣玖萬壹仟零參拾元，應予返還。
    理  由
一、按訴訟費用如有溢收情事者，法院應依聲請並得依職權以裁
    定返還之，民事訴訟法第77條之26第1項定有明文。次按核
    定訴訟標的之價額，由法院核定，應以起訴時之交易價額為
    準，無交易價額者，以原告就訴訟標的所有之利益為準；以
    一訴附帶請求其孳息、損害賠償、違約金或費用者，不併算
    其價額；民事訴訟法第77條之1第1、2項及第77條之2第2項
    分別定有明文。又計算上訴人之上訴利益，應以上訴聲明範
    圍內之訴訟標的價額為準（最高法院105年度台抗字第445號
    民事裁定參照）。而房屋及土地為各別之不動產，各得單獨
    為交易之標的，請求遷讓房屋之訴，應以房屋起訴時之交易
    價額，核定其訴訟標的之價額（最高法院109年度台抗字第9
    26號裁定意旨參照）。
二、查相對人在臺灣桃園地方法院（下稱原審法院）起訴主張聲
    請人無權占用伊所管理坐落桃園市○○區○○段000地號（下稱
    系爭土地）如原判決附圖所示編號390⑴部分面積54平方公尺
    土地上之門牌號碼同區春日路109號房屋（下稱系爭房屋）
    ，先位主張依民法第767條第1項前段規定，請求聲請人與原
    審共同被告邱創弘、邱育菁、邱育芬、邱垂源應將系爭房屋
    遷讓返還予伊（見原審卷㈠第340頁，嗣於本院追加併依民法
    第184條第1項前段、第179條規定為同上請求，見本院卷第1
    45頁），並依民法第179條規定，請求聲請人自民國107年6
    月29日起至騰空返還系爭房屋之日止，按月給付新臺幣（下
    同）5,535元，備位主張依民法第767條第1項前段、中段規
    定，請求備位被告廖冰光、廖中光、廖文光、廖仁光、廖元
    光、廖心光、廖化光應將系爭土地上之系爭房屋拆除，將占
    用土地騰空返還予伊（見原審卷㈠第341頁），原審就相對人
    先位之訴為一部勝訴之判決，判命聲請人應將系爭房屋騰空
    遷讓返還予相對人，並自107年6月29日起至騰空返還系爭房
    屋之日止，按月給付相對人5,535元，並酌定擔保為准、免
    假執行之宣告，另駁回相對人其餘先位之訴，就相對人備位
    之訴部分則未予審酌，聲請人就其敗訴部分全部不服，提起
    上訴，依前揭說明，自應以系爭房屋起訴時之交易價額核定
    聲請人之上訴利益標的價額，不併算相對人附帶請求不當得
    利之金錢給付部分。又系爭房屋於起訴時之交易價額，經鑑
    定結果為36萬0,799元（見原審卷㈠第221頁），是聲請人之
    上訴利益標的價額經本院核定應為36萬0,799元，應徵第二
    審裁判費5,955元，聲請人於110年5月6日繳納第二審裁判費
    9萬6,985元，有自行收納款項收據1紙在卷可證（見本院卷
    第19頁），核已溢繳裁判費9萬1,030元（計算式：已繳9萬6
    ,985元-應繳5,955元=溢繳9萬1,030元），聲請人聲請返還
    ，即屬有據。
三、綜上所述，聲請人溢繳之第二審裁判費9萬1,030元，應依前
    開規定以裁定返還之，爰依聲請裁定如主文。
中　　華　　民　　國　　110 　年　　10　　月　　25　　日
                  民事第十五庭
                      審判長法  官  陳慧萍
                            法  官  沈佳宜
                            法  官  陳杰正
正本係照原本作成。
核定訴訟標的價額部分，如不服裁定得於收受送達後10日內向本
院提出抗告狀，並繳納抗告費新臺幣1千元。
其餘不得抗告。
中　　華　　民　　國　　110 　年　　10　　月　　25　　日

  　　　　　　　　　　　　　書記官  任正人